【裁判字號】    88,訴,2489
【裁判日期】    890229
【裁判案由】    懲治盜匪條例
【裁判全文】
臺灣臺中地方法院刑事判決                        八十八年度訴字第二四八九號
    公  訴  人  台灣台中地方法院檢察署檢察官
    被      告  乙○○
    指定辯護人  本院公設辯護人  丙○○
右列被告因懲治盜匪條例案件，經檢察官提起公訴（八十八年度偵字第二二六四一號
），本院判決如左：
    主  文
乙○○意圖為自己不法所有，以脅迫致使不能抗拒而取他人之物，累犯，處有期徒刑
捌年。盜匪所得之財物金項鍊壹條，應發還被害人己○○。
    事  實
一、乙○○於民國八十七年間因犯搶奪罪，經本院判處有期徒刑一年確定，於八十八
    年六月十九日執行完畢，猶不知悔改。復意圖為自己不法之所有，於八十八年十
    一月十日晚上七時三十分許，持其家中母親所用之菜刀前往台中市○區○○路三
    段二十二號戊○○所有之「主顧客檳榔攤」，見僅有己○○（大陸來台探親人民
    ）一人在場，遂持該菜刀在己○○面前揮舞，脅迫己○○將錢交出來，致使己○○不能抗拒而動手搶走己○○脖子上之金項鍊一條，得手後隨即往外離去，己○○趁機躲入檳榔攤後面之小木屋，並請屋內一名男子打電話報警，乙○○旋即折
    回現場，持該菜刀敲擊小木屋玻璃門，己○○見狀不敢外出，乙○○便又進入檳
    榔攤內，強行取走戊○○所有置於收銀機裡之紙鈔新台幣（下同）二千五百元及
    收銀機上之硬幣八百五十三元，得手後逃離現場，然逃至台中市○○路與榮華街
    口時，即為據報到場之警員逮捕，並扣得菜刀一把及現金三千三百五十三元（金
    項鍊則於乙○○逃跑時遺失而未扣案）等物。
二、案經台中市警察局第二分局報請台灣台中地方法院檢察署檢察官偵查起訴。
    理  由
一、訊據被告乙○○坦承於右揭時地在主顧客檳榔攤等事實，惟矢口否認有何強盜犯
    行，辯稱：菜刀是己○○煮火鍋切菜用的，伊係去買檳榔，見地上有一包錢，揀
    起欲給己○○，因己○○說伊搶錢，心生不滿才將錢帶走，至金項鍊可能是己○○跑的時候掉的，且伊當時之精神已處於精神耗弱之狀態云云。惟查右揭犯罪事
    實業據被告於警訊時供承明確，核與被害人己○○證稱其遭被告強盜情節及被害
    人戊○○證稱其檳榔攤財物遭強盜等情均相符，又被告經查獲時仍持有上開菜刀
    乙事，亦經證人即查獲之警員許孟嘉到庭結證明確，另被告於偵查中陳述：伊拾
    得錢後己○○表示係其所有並即取菜刀出來云云，於本院審理時則供陳：伊拾得
    錢後欲返還己○○，己○○誣指伊搶錢，伊才離開云云，前後供述不一。此外並
    有檳榔攤內收銀機已被打開及其內僅餘少許金錢之現場照片九幀及戊○○領回現
    金之贓物認領保管單一紙附卷可稽，及菜刀一把扣案可資佐證，而該把菜刀經本
    院當庭勘驗結果，刀刃部份已生鏽，有筆錄可按，衡諸常情，該把菜刀無法用來
    切菜煮食。證人即警員許孟嘉、丁○○雖證稱：其接獲通報表示有人拿菜刀閒晃
    即前往了解，見被告拿菜刀且有點精神異常，即將之帶回警局欲通知家屬領回，
    適被害人等報案，並指認被告強盜而查獲本案等語。查被告犯案時手持菜刀強盜
    己○○財物，趁己○○離開檳榔攤時復折返取檳榔攤財物，於警局供述犯案情節
    時條理明晰，檢察官偵訊時否認犯罪並為有利己之抗辯，足認被告於為本件犯行
    時，並無精神耗弱情形，是被告於偵審中翻異前供，顯係卸責之詞，所辯均不足
    採信，犯行洵堪認定。
二、核被告所為，係犯懲治盜匪條例第五條第一項第一款之盜匪罪。被告一強盜行為
    ，同時同地強盜被害人己○○、戊○○財物，為想像競合犯，應從一重之上開條
    文論處。又被告曾因搶奪案件，經本院判處有期徒刑一年確定，於八十八年六月
    十九日執行完畢，有台灣台中地方法院檢察署刑案資料查註紀錄表一份附卷可按
    ，其於五年內再犯本件有期徒刑以上之罪，為累犯，應依法加重其刑。爰審酌被
    告素行不佳（參前揭紀錄表），其年富力盛，不思以正途營生，竟謀不勞而獲，
    持刀強盜財物，惡性重大，惟其因犯罪所得之財物非多，且手段尚屬輕微，未造
    成被害人身體傷害等一切情狀，量處如主文所示之刑，以示懲儆。扣案之菜刀一
    把，雖係被告供犯罪所用之物，然為其母所有，業據其於警訊中供認甚詳，爰不
    為沒收之宣告。被告盜匪所得之現金三千三百五十三元，業經被害人戊○○領回
    ，有前述贓物認領保管單可憑，又盜匪所得之金項鍊一條，雖未能查獲，惟無法
    證明已滅失，仍應依法發還被害人己○○。
據上論斷，應依刑事訴訟法第二百九十九條第一項前段，懲治盜匪條例第五條第一項
第一款、第七條第一項、第八條，刑法第四十七條、第五十五條，判決如主文。
本案經檢察官甲○○到庭執行職務
中      華      民      國    八十八    年    二      月      二十九    日
                                      法  官  林郁婷
右正本證明與原本無異。
如不服本判決，應於送達後十日內向本院提出上訴狀 （須附繕本） ，上訴於台灣高
等法院台中分院。
                                        書記官
中      華      民      國      八十九      年    二    月    二十九    日
附錄論罪科刑法條
懲治盜匪條例第五條第一項：有左列行為之一者，處無期徒刑或七年以上有期徒刑：
一、意圖為自己或第三人不法所有，以強暴、脅迫、藥劑、催眠術或他法，致使不能
    抗拒而取他人之物或使其交付者。


司法院資訊處製作；財團法人民間司法改革基金會備份。
